【裁判字號】    99,勞簡上,10
【裁判日期】    990917
【裁判案由】    給付薪資
【裁判全文】
臺灣板橋地方法院民事判決            99年度勞簡上字第10號
上  訴  人  乙○○
訴訟代理人  張振興律師
被  上訴人  豐隆印刷材料股份有限公司
法定代理人  甲○○
上列當事人間請求給付薪資事件，上訴人對於中華民國99年1月
18日臺灣板橋地方法院板橋簡易庭98年板勞簡字第108號第一審
判決提起上訴，經本院於99年8月25日言詞辯論終結，判決如下
：
    主  文
上訴駁回。
第二審訴訟費用由上訴人負擔。
    事實及理由
甲、程序方面：
    本件上訴人未於言詞辯論期日到場，核無民事訴訟法第386
    條所列各款情形，依被上訴人之聲請，由其一造辯論而為判
    決。
乙、實體方面：
一、上訴人起訴主張：
（一）被上訴人公司之法定代理人甲○○，於民國（下同）97年
      度為該公司業務諮詢上訴人，並答應支付上訴人薪資新台
      幣（下同）240,000元，事後並開立薪資扣繳憑單，惟迄
      今該公司除於98年5月寄發支付上訴人薪資240,000元之97
      年度扣繳憑單予上訴人外，卻未實際支付薪資，經上訴人
      多次催告，均置之不理。上訴人曾於98年8月21日以臺北
      東門郵局第409號存證信函催請被上訴人於文到後5日內給
      付前開薪資款項，仍未獲置理，爰依勞動契約之法律關係
      ，求為判決被告應給付上訴人240,000元，及自訴狀送達
      翌日起至清償日止，按年息百分之5計算之利息等語。
（二）上訴人於原審主張受被上訴人為顧問諮詢之事證，除所提
      出之被上訴人出具製作之所得扣繳憑單外，亦就受諮詢內
      容具體指出「被上訴人公司向日本用外幣購買原料，由於
      台幣升值，美金貶值，日幣升值等，都是諮詢本人何時結
      匯為宜？而被上訴人向日本三井株式會社結匯購買原料，
      如97年1月24日透過臺北國泰世華西門分行結匯，也都是
      諮詢上訴人得到的外匯時間，這可向該分行查證，另外該
      年度也有很多結匯向外國購買的情形，實際日期不確定。
      」等情。緣上訴人並非被上訴人公司「定時上班」之員工
      ，而係就被上訴人公司「結匯」等事項提供顧問諮詢，以
      獲匯差之利益及節省匯差之損失，爰於原審期日具體指出
      「97年1月24日」被上訴人向「臺北國泰世華銀西門分行
      結匯」之事實，即上訴人向被上訴人公司提供之顧問諮詢
      意見，即上訴人所提供勞務之事證此乃可查證之事項，用
      以證明上訴人主張之事實，原審卻認為上訴人未為舉證，
      且此「攻擊方法」及「調查證據」對判決結果「不生影響
      」而判決上訴人敗訴，顯有偏頗！
（三）承上所述，上訴人乃受顧問諮詢之勞務，被上訴人應允每
      月支付新台幣2萬元予上訴人，年薪24萬元，惟於97年底
      前分文未為給付，甚而於98年2月間收受被上訴人本件薪
      資扣繳憑單以供上訴人申報所得之用，上訴人因迄至98年
      5月19日將屆當年度申報所得稅截止之前，未收受薪資，
      乃向被上訴人之法定代理人索取進而催告，被上訴人則指
      該扣繳憑單為「草稿」，另先於對支付命令之異議理由指
      「正本」尚在公司內部，嗣於審理庭時指「正本」放在法
      定理人家裡，均乃隨口杜撰，前後不一！且另稱製作憑單
      「草稿」之人為法定代理人之胞姊劉淑鴻云云，以為防禦
      方法。惟上訴人於原審期日已提出本件扣繳憑單之「正本
      」，供原審法院審酌，其上有被上訴人之圓型印戳及代理
      人「甲○○」之紅色印文，該扣繳憑單為「第二聯：備查
      聯  交所得人保存備查」，顯見並非「草稿」，而為正本
      無疑，被上訴人所述，不足採信。再被上訴人所指製作扣
      繳憑單之人為劉淑鴻乙項，亦屬不實。蓋劉淑鴻長年均在
      美國經商而未返台，且97年間甲○○與劉淑鴻為金錢債務
      事件，二人隔空台美訴訟，有臺灣臺北地方法院98年度重
      訴字第28號民事案件可稽，兩人交惡而涉訟，劉淑鴻斷不
      可能為被上訴人公司於98年初擬具99年度之扣繳憑單「草
      稿」，此亦可查證之事項，原審疏於此一重要事證之調查
      ，認事用法自有違誤。
（四）被上訴人法定代理人於原審主張「扣繳憑單沒有實際上拿
      去申報，我是將扣繳憑單放在家裡」等語，惟被上訴人係
      於98年元月間，依正常程序填具書面格式向財政部臺灣省
      北區國稅局臺北縣分局申報上訴人薪資，有該分局承辦人
      員沈玉卿小姐可為證。被上訴人因上訴人對其催索薪資而
      於事後謊稱「誤植」，旋向國稅局提出更正註銷申報，原
      審卻疏於查證，嗣於原審期日則另謊稱該扣繳憑單為劉淑
      鴻製作之「草稿」，「正本放在家裡」等矛盾不實之說詞
      ，意在卸責，原審卻聽信其矛盾之詞，洵失偏頗。
二、被上訴人則以下開情詞置辯：
（一）被上訴人公司並不存在系爭委託事項，上訴人無由取得之
      薪資扣繳憑單，為未向國稅局申報之草稿，申報聯正本尚
      存在被上訴人公司之內部。
（二）上訴人僅被上訴人公司法定代理人於96年時交往之男友，
      並非被上訴人公司員工，上訴人係自行告知其身分證字號
      及地址，表示要讓被上訴人申報薪資，當時係由上訴人公
      司法定代理人之姊劉淑鴻制作草稿，因劉淑鴻並未領取薪
      資故未申報，上訴人即告知可以其身分申報，被上訴人並
      未開立扣繳憑單予上訴人，亦未實際持以申報。
（三）再上訴人所聲請傳訊之證人郭承昌律師，並無法證明上訴
      人為被上訴人公司之顧問，兩造間絕無僱傭關係，上訴人
      如堅持確有上開關係，應提出具體證明文件。又上訴人所
      稱被上訴人法定代理人於96年3月至8月間任展茂光電股份
      有限公司董事、瑞穎開發有限公司之法人代表，參加公司
      董事會，並領取薪資等語，係牛頭不對馬嘴，不知所云，
      被上訴人公司法定代理人於96年3月至8月間，曾受瑞穎開
      發有限公司之請，代理參加開會，確曾出席1、2次開會，
      領有車馬費1次5,000元，但根本部署薪資所得，被上訴人
      法定代理人之私人行為代理他人出席開會，與被上訴人公
      司毫無關係，更無法作為有利於上訴人之證據。
三、原審為上訴人敗訴之判決，上訴人不服提起上訴，並聲明：
    （一）原判決廢棄；（二）被上訴人應給付上訴人240,000
    元，及自支付命令送達翌日起至清償日止按年息5%計算之利
    息。被上訴人則聲明：上訴駁回。
四、查本件上訴人起訴主張被上訴人公司之法定代理人於97年度
    為該公司業務諮詢上訴人，並答應支付上訴人薪資240,000
    元，事後並開立薪資扣繳憑單，惟迄今該公司除於98年5月
    寄發支付上訴人薪資240,000元之97年度扣繳憑單予上訴人
    外，卻未實際支付薪資等語，固據提出扣繳憑單、存證信函
    、被上訴人公司傳真函等件影本為證，惟被上訴人則否認兩
    造間有僱傭關係存在，並以前開情詞置辯，是本件所應審究
    者，為兩造間有無僱傭關係存在，茲敘述如下。
五、按當事人主張有利於己之事實者，就其事實有舉證之責任，
    民事訴訟法第277條前段定有明文。又倘負舉證責任之一方
    所證明之間接事實，尚不足以推認要件事實，縱不負舉證責
    任之一方就其主張之事實不能證明或陳述不明，或其舉證猶
    有疵累，仍難認負舉證責任之一方已盡其舉證責任，自不得
    為其有利之認定（最高法院91年度台上字第1613號裁判要旨
    參照）。查上訴人主張曾受僱於被上訴人公司以及有為被上
    訴人公司服勞務之事實，已為被上訴人所否認，是就此積極
    、有利於己之事實自應由上訴人負舉證責任。經查：
（一）按民法第482條規定：「稱僱傭者，謂當事人約定，一方
      於一定或不定之期限內為他方服勞務，他方給付報酬之契
      約」，是本件判斷兩造間究有無成立僱傭契約，應就兩造
      間有無為上開民法第482條之約定與被上訴人是否為上訴
      人服勞務及上訴人是否給付被上訴人工資等構成要件事實
      認定之。查上訴人就其主張曾於97年間受僱於被上訴人公
      司乙節，固據提出被上訴人公司所出具製作之所得扣繳憑
      單為憑，且經本院依上訴人之聲請，向財政部臺灣省北區
      國稅局臺北縣分局函詢之結果，被上訴人公司曾於98年5
      月19日提出申請更正各類所得扣報繳資料，其上更正前所
      得人之資料為被上訴人，給付所屬年月為97年1月至12月
      ，給付所得總額、給付所得淨額均為240,000元，而更正
      後所得人之資料為顏阮玉姬，給付所屬年月、給付所得總
      額、給付所得淨額均同上，嗣被上訴人已於98年5月22日
      撤回上述更正之聲請乙節，有財政部臺灣省北區國稅局臺
      北縣分局函暨檢附申請更正各類所得扣報繳資料更正申請
      書及相關文件1份在卷可參，惟查，被上訴人固曾以扣繳
      義務人之身分開立扣繳憑單據向財政部臺灣省北區國稅局
      臺北縣分局申報上訴人之薪資，然所得之扣繳憑單僅係公
      司依稅法之相關規定申報稅捐之用，尚難僅依扣繳憑單即
      謂公司與所得人間確有僱傭或有服勞務之關係，況被上訴
      人其後亦曾申請更正所得人之資料，足見被上訴人辯稱上
      訴人僅被上訴人公司法定代理人於96年時交往之男友，並
      非被上訴人公司員工，上訴人係自行告知其身分證字號及
      地址，表示要讓被上訴人申報薪資等語，尚非不可採信。
（二）再上訴人所聲請傳訊之證人郭承昌律師於本院調查時亦到
      庭陳稱：「（問：是否是上訴人介紹與被上訴人為其辯論
      ？）有，大約在97年3、4月間，辯論的案件是被上訴人被
      訴偽造文書案件；（問：是否知悉上訴人是否參與被上訴
      人財務糾紛訴訟內部之諮詢準備會議？）我不知道上訴人
      有沒有去開會，時間、地點我不清楚，但是上訴人常常有
      提到被上訴人公司；（問：上訴人是否有提供有關被上訴
      人公司業務或財務等之人脈或事務？）有提到的話，應該
      是在我幫被上訴人法代處理被訴偽造文書案件時，對於該
      案件所提出被上訴人公司之相關證物，有不清楚之處會請
      教上訴人；（問：是否認識羅可芬、江淑宜、顏淑禎？）
      這3個人的名字我都聽過，羅可芬、顏淑禎我有見過，江
      淑宜本來要在該案作證，後來沒有到庭，所以我沒有見過
      ；（問：是因為參加被上訴人公司之會議或是因為處理被
      上訴人法代被訴偽造文書案件，而知悉上述3人？）是因
      為處理被上訴人公司  法代被訴偽造文書案件才知道上開
      3人；（問：是否  知道上訴人是不是被上訴人公司的有
      給職顧問？）因為我受理被上訴人公司法代被訴偽造文書
      案件，是由上訴人介紹的，當時律師費是正常收費，因為
      上訴人要殺價，我有表示因為案件處理比較複雜且比較冗
      長，所以還是要正常收費，上訴人有表示要我好好處理案
      件，哪天等到他領到顧問費用，會請我，後來我記得律師
      費有算便宜一點；（問：是否知道上訴人與被上訴人間如
      確實有委任關係，是否有約定報酬？）我不清楚」等情明
      確（見本院99年7月20日準備程序筆錄），則上訴人既自
      陳兩造約定諮詢之範圍包括被上訴人法定代理人之個人事
      務在內（見本院99年5月11日準備程序筆錄），且參酌證
      人郭承昌律師上開所受理之業務亦屬被上訴人法定代理人
      個人之事務，與被上訴人公司尚屬無涉，是縱上訴人曾向
      證人郭承昌律師表示待其領得顧問費時會請客等語，然證
      人郭承昌律師並不清楚兩造間是否確有僱傭關係，則兩造
      間是否確有顧問費之約定，已非無疑，況縱有顧問費之給
      付，然究係被上訴人公司或其法定代理人個人所給付，及
      其給付之原因是否即上訴人為被上訴人公司服勞務所領得
      之報酬，均非無疑，顯難據此認定兩造間確有僱傭關係存
      在。此外，上訴人又未提出其他證據以證明其確有為被上
      訴人公司所僱用或其有對被上訴人公司給付勞務之情，是
      其主張尚難採信。
六、綜上所述，上訴人主張兩造間有僱傭關係存在，而基於僱傭
    契約之法律關係，請求被上訴人給付給付上訴人240,000元
    ，及自支付命令送達翌日起至清償日止按年息5%計算之利息
    ，為無理由，不應准許。原審為上訴人敗訴之判決，並無不
    合。上訴意旨指摘原判決不當，求予廢棄改判，為無理由，
    應予駁回其上訴及假執行之聲請。
七、本件事證已臻明確，兩造其餘攻擊防禦方法及調查證據之聲
    請，核與本件判決結果不生影響，爰不予一一論述，併此敘
    明。
八、據上論結，本件上訴為無理由，依民事訴訟法第436條之1第
    3項、第449條第1項、第463條、第385條第1項前段、第78條
    ，判決如主文。
中    華    民    國    99    年    9     月    17    日
                  民事第三庭    審判長法  官  朱耀平
                                      法  官  楊千儀
                                      法  官  邱靜琪
以上正本證明與原本無異
本判決不得上訴
中    華    民    國    99    年    9     月    17    日
                                      書記官  鄭美莉

司法院資訊處製作；財團法人民間司法改革基金會備份。
